【裁判字號】    92,上易,161
【裁判日期】    920401
【裁判案由】    傷害等
【裁判全文】
臺灣高等法院臺南分院刑事判決              九十二年度上易字第一六一號    Ｇ
      上  訴  人
      即  被  告  甲  ○  ○
右上訴人因傷害等案件，不服臺灣臺南地方法院九十一年度易字第一０二二號中華民
國九十二年一月九日第一審判決（起訴案號：臺灣臺南地方法院檢察署九十一年度偵
字第一三００號），提起上訴，本院判決如左：
      主      文
原判決撤銷。
甲○○以強暴妨害人行使權利，處有期徒刑參月，如易科罰金以參佰元折算壹日。
其餘被訴恐嚇、毀損等部分均無罪。
      事      實
一、吳正達與乙○○二人原為男女朋友關係，嗣因故分手，甲○○屢次要求與乙○○
    復合均被拒，民國（下同）九十年十二月九日凌晨一時三十分許，甲○○在台南
    市○○路與忠義路口國花戲院前，見徐女駕車號ＹＯ─７５３２號之自小客車經
    過，竟在車外出手強搶徐女之汽車鑰匙，而以此強暴方式妨害徐女駕駛該輛小客
    車離去之權利。
二、案經乙○○訴由台南市警察局第五分局報請臺灣台南地方法院檢察署檢察官偵查
    起訴。
      理      由
一、上訴人即被告甲○○就右開事實，業據其於偵查中坦供：「他在車上，我在外面
    與他拉扯．．我們兩人同時在搶汽車鑰匙，．．．」等語，核與告訴人指訴：「
    他搶鑰匙是要把車子開走」，等語相符。又其二人在爭奪鑰匙過程中，發生拉扯
    ，致徐女左鎖骨下、右前臂前側近肘彎處、右前臂後側與左前臂後等處瘀血、左
    側腹紅腫、右手背虎口擦傷、左手中指指甲折斷，被告則有小指及手掌三處抓傷
    ，此有告訴人乙○○提出之行政院衛生署台南醫院驗傷證明書及被告提出之台南
    市警察局第二分局府前派出所所受理各類案件紀錄表各一紙在卷足佐，故被告上
    開自白核與事實相符，本案事證明確，被告犯行洵堪認定。
二、核被告甲○○所為係犯刑法第三百零四條第一項之強制罪。
三、公訴意旨略以：被告甲○○於上開時點強搶告訴人乙○○所持鑰匙時，另將徐女
    拉出ＹＯ─７５３２號牌小客車並出手毆打，致徐女受巿左鎖骨下、右前臂前側
    近肘彎處、右前臂後側與左前臂後等處瘀血、左側腹紅腫、右手背虎口擦傷、左
    手中指指甲折斷等傷害。嗣於同年月十七日凌晨二時二十四分許，打電話給徐女
    要求復合，仍遭拒絕，竟又另行起意，以將損徐女財產之事恐嚇稱「我知道妳的
    車停在公園路家門前，三分鐘內把車開走，如果不開走，車子怎樣，就自行負責
    」等語後，使徐女生畏怖心，不到三分鐘，吳正達即持不詳物體砸破徐女所有上
    開小客車前擋風玻璃，足以生損害於徐女。因認被告涉有刑法第二百七十七條第
    一項傷害、第三百零五條恐嚇與第三百五十四條毀損等罪嫌等語。
四、公訴人認被告涉有上揭犯嫌，無非以告訴人之指訴及卷附告訴人提出之行政院衛
    生署台南醫院驗傷證明書，且告訴人接獲被告之電話後，小客車即被砸破玻璃，
    若非被告為之，豈有如此巧合等由為其論據。
五、按犯罪事實，應依證據認定之，無證據不得推定其犯罪事實。又不能證明被告犯
    罪者，應諭知無罪之判決，刑事訴訟法第一百五十四條、第三百零一條第一項分
    別定有明文。另按告訴人於刑事訴訟法上與被告乃立於對立之地位，其之指訴乃
    以使被告受刑事追訴處分為目的，仍應調查其他必要之證據，以察其是否與事實
    相符，始得採為認定被告犯罪之依據。
六、被告甲○○固坦承於右揭時、地與乙○○搶汽車鑰匙及打電話給徐女，但否認有
    傷害、恐嚇與破損等犯行，並辯稱：徐女係雙方搶鑰匙時，被鑰匙割傷，不知車
    子擋風玻璃為何被砸破，傷害部分已據雙方在警局和解，互不提出告訴等語，並
    提出警局所受理各類案件紀錄表一紙為憑。經查：
(一)、告訴人指訴被告將其強行拖出車外毆打一節，除告訴人之指訴外，並無其他積極
    證據資為佐憑。況據告訴人於偵查中指訴被告係：被告從車窗把車鎖打開，就把
    我拖出來後，他去找磚頭打我的車子，用拳頭打我等情云云。然查，告訴人稱被
    告以磚頭砸其車子，惟並未據其提出任何車輛維修紀錄或車輛遭毀損之照片為依
    據，其指訴已有瑕疵可指。又查一般遭拳頭毆打容易在顏面處造成如瘀血等傷害
    ，惟如坐在駕駛座上與他人拉扯，因身體與四肢極易與方向盤及車體碰撞而發生
    瘀血紅腫等傷勢。今觀諸告訴人所受「左鎖骨下、右前臂前側近肘彎處、右前臂
    後側與左前臂後等處瘀血、左側腹紅腫、右手背虎口擦傷、左手中指指甲折斷」
    等傷勢及受傷部位，均係最易與方向盤及車體發生碰撞之部位，而告訴人於顏臉
    等部位，則無任何傷勢，此有告訴人所提之診斷證明書在卷可據。再者被告與告
    訴人二人爭搶鑰匙，被告其虎口受有三處抓傷痕，告訴人之上衣、內衣亦遭扯毀
    ，此有上開案件紀錄表在卷供參，是綜上各情節以觀，揆諸上開說明，告訴人上
    開所受傷勢非被告毆打所致，而係與被告拉址爭搶鑰匙所造成，足證被告並未基
    於傷害之犯意而出手毆打告訴人，應無疑問。
(二)、又查，案發時告訴人並未見到被告持不明物體，砸毀其所有自用小客車，亦無任
    何證人指證被告當時曾到過現場，現場亦未查扣任何砸毀車輛之物品可資證明係
    被告所有，是告訴人之告訴，並無其他積極證明與事實相符，自不能以告訴人單
    純之告訴為被告不利之認定。至公訴人認告訴人接獲被告之電話後，小客車即被
    砸破玻璃，若非被告為之，豈有如此巧合云云，要屬推測之詞，更無足為被告有
    罪之認定。另告訴人雖於本院審理時提出其自行紀錄被告通話之時間、內容為「
    開始恐嚇我出去小心點，甚至告訴我他知道我家，也知道我本人車子」之字條一
    紙為被告恐嚇、毀損犯行之論據。然查被告雖不否認曾於字條所記載之時間打電
    話與告訴人，惟否認於電話中恐嚇告訴人，而查該字條為告訴人所自行繕寫，為
    告訴人所自承，故其內容是否與事實相符，尚非無疑，從而該字條至多僅能證明
    被告當晚曾打電話給告訴人，依證據法則，本院尚無從據此得有被告確有恐嚇、
    毀損之心證。
(三)、綜上所述，參互印證，本件依調查所得證據尚不足證明被告確有傷害、恐嚇、毀
    損之犯行，此外復查無其他積極證據足資證明被告有右述犯行，揆諸首開說明，
    犯罪尚屬不能證明，爰就所犯恐嚇、毀損等部分為無罪之諭知，另所犯傷害部分
    ，因公訴人認與上開論罪科刑之強制罪部分，有方法結果之牽連關係，爰就此部
    分不另為無罪之諭知。
(四)、另查告訴人乙○○告訴被告甲○○上開傷害部分，雖經二人於九十年十二月九日
    一時五十三分許在警局達成和解，雙方均表明不願提出告訴等語，有上開被告提
    出之台南市警察局第二分局府前派出所所受理各類案件紀錄表一紙在卷可稽，並
    經證人即當場處理及製上開紀錄表之員警劉曉清到庭證稱：「是的。當初他們口
    頭同意和解不提告訴，我才請他們簽名蓋指印具結。」等語在卷屬實。然查告訴
    權並不得預先捨棄，而告訴人已另於九十年十二月十七日因上開毀損案件於警局
    製作筆錄時，再就此傷害案件提出告訴，此有警詢筆錄在卷可稽，故告訴人就傷
    害部分，應已合法提出告訴，本院自得依法審理，併此敘明。
七、原審認被告甲○○所犯強制罪之罪證明確及所犯傷害、恐嚇、毀損等部分，尚屬
    不能證明犯罪，而均為無罪之諭知，固非無見。惟本院如上所述，認被告所犯傷
    害部分，雖犯罪尚屬不能證明，然因此部分與上開論罪科刑之強制罪部分，有方
    法結果之牽連關係，爰就此部分不另為無罪之諭知，詎原判決主文及理由就此部
    分竟為無罪之諭知，即有不當。被告上訴意旨空言否認犯罪而指摘原判決有不當
    之處，雖無理由，惟原判決既有上述可議之處，自應由本院將原判決予以撤銷改
    判。爰審酌被告之素行、犯罪動機、目的、手段、方法、所生之危害暨犯後態度
    等一切情狀，改量處如主文第二項所示之刑，並諭知易科罰金，以三百元折算一
    日之標準。
據上論斷，應依刑事訴訟法第三百六十九條第一項前段、第三百六十四條、第二百九
十九條第一項前段、第三百零一條第一項，刑法第三百零四條第一項、第四十一條第
一項前段，罰金罰鍰提高標準條例第一條前段、第二條，判決如主文。
本案經檢察官劉得鉦到庭執行職務。
中    華    民    國      九十二      年      四      月      一        日
                                  臺灣高等法院臺南分院刑事第五庭
                                      審判長法官  鄭    文    肅
                                            法官  黃    三    哲
                                            法官  王    浦  傑
右正本證明與原本無異。
不得上訴。
                                      法院書記官  蔡    振    豐
中    華    民    國      九十二      年      四      月      七        日
刑法第三百零四條：
以強暴、脅迫使人行無義務之事或妨害人行使權利者，處三年以下有期徒刑、拘役三
百元以下罰金。
前項之未遂犯罰之。


司法院資訊處製作；財團法人民間司法改革基金會備份。
